臺灣高等法院高雄分院刑事判決　　　　　九十一年度上易字第一七二號
　　上　訴　人　臺灣澎湖地方法院檢察署檢察官
　　上　訴　人
　　即　被　告　己○○
　　被　　　告　戊○○
　　被　　　告　丁○○
　　被　　　告　乙○○
　　被　　　告　丙○○
右上訴人等因被告等違反台灣地區與大陸地區人民關係條例等案件，不服台灣澎湖地
方法院九十年度易字第七十一號中華民國九十年十一月二十日第一審判決（起訴案號
：台灣澎湖地方法院檢察署九十年度偵字第三二六號），提起上訴，本院判決如左：
      主      文
原判決關於戊○○、己○○、丁○○、乙○○、丙○○詐欺及定執行刑部分均撤銷。
戊○○、己○○、丁○○、乙○○、丙○○被訴違反能源管理法部分均免訴。
其他上訴駁回。
      事      實
一、己○○受高雄縣興達港籍「財富一號」漁船船長戊○○僱用為船員，在該漁船上
    工作，竟自民國（下同）八十九年中秋節起，至九十年五月間，未經許可，多次
    與戊○○及該船其他船員丁○○、乙○○、丙○○等人，基於共同之概括犯意聯
    絡，輪流駕駛「財富一號」漁船，直接航行至大陸福建省崇武港，而進入大陸地
    區，於九十年五月十六日十一時四十分許，在北緯二六‧一度、東經一二二‧二
    七度公海上，為行政院海岸巡防署海洋巡防總局第一海巡隊員警查獲。
二、案經行政院海岸巡防署海洋巡防總局第一海巡隊移送台灣基隆地方法院檢察署檢
    察官呈請台灣高雄地方法院檢察署令轉台灣澎湖地方法院檢察署檢察官偵查起訴
    。
      理      由
甲、駁回部分：
一、訊據上訴人即被告己○○對於右開犯行坦承不諱，核與共同被告戊○○、丁○○
    、乙○○、丙○○供述情節相符，並有進出港檢查表、船員手冊等影本在卷可稽
    ，其自白自堪信為真實，被告雖又以其航行至大陸福建崇武港時，均留在船上，
    並未上岸，應不構成犯罪置辯；然查被告隨船航行至崇武港內，該崇武港即屬大
    陸地區，被告縱未上岸，亦不能脫免罪責，所辯並不足取，其罪證已甚明確，犯
    行洵堪認定。
二、核被告己○○所為，係違反台灣地區與大陸地區人民關係條例第八十條第一項前
    段論處，其與戊○○、丁○○、乙○○、丙○○等人之間，有犯意之聯絡及行為
    之分擔，應依刑法第二十八條論以共同甲犯，被告先後多次未經許可，直接航行
    至大陸地區之犯行，時間緊接，所犯係構成要件相同之罪，顯係基於概括之犯意
    ，應依刑法第五十六條論以連續犯。
三、原審就被告己○○違反台灣地區與大陸地區人民關係條例部分因而適用台灣地區
    與大陸地區人民關係條例第八十條第一項前段、刑法第十一條、第二十八條、第
    五十六條、第四十一條第一項、第七十四條第一款，罰金罰鍰提高標準條例第一
    條前段、第二條，審酌被告己○○僅係附從船長戊○○之船員，犯後坦承犯行等
    情狀，科處拘役伍拾日，並諭知易科罰金之折算標準；又以被告己○○前未曾受
    有期徒刑以上刑之宣告，有被告全國前案紀錄表可稽，因一時失慮，偶罹刑典，
    事後已坦承犯行，深具悔意，經此之宣告後，應知警惕而無再犯之虞，認以暫不
    執行其刑為當，為啟自新，併予諭知緩刑貳年。原審認事用法皆無不合，量刑亦
    稱允當，被告己○○上訴以其航行至大陸地區並未上岸否認犯罪，非有理由，應
    予駁回。
乙、撤銷部分：
一、公訴意旨略以：戊○○為高雄縣興達港籍「財富一號」漁船之船長，僱用船員丁○○、己○○、丙○○、乙○○等四人在上開漁船工作，其為經營柴油銷售業務
    圖利，先於「財富一號」漁船裝置抽油馬達二部、油管一批，將該漁船艙裝設圓
    形油孔及油管，便利在各漁艙灌裝及抽送油品，以增加可裝載之油量。於九十年
    五月七日上午九時許，在澎湖縣馬公市馬公港中國石油股份有限公司以每公秉新
    台幣（下同）五千八百元（每公升五點八元）之優惠價格，購買行政院農業委員
    會補助之漁船用柴油七萬八千七百公升後，旋於同年月十一日上午十一時三十五
    分許，向澎湖縣西嶼鄉外垵安檢站報關出海後，即與丁○○、己○○、丙○○及
    乙○○等人駕駛「財富一號」漁船，航行至北緯二十六度一分、東經一百二十二
    度二十七分即彭佳嶼東北方約三十海浬之公海海域，於同年五月十六日上午十時
    許，戊○○見大陸籍漁船「閩長漁四０五一號」及閩長漁四０五二號在該處，即
    以每公秉九千八百元之價格，分別銷售八公秉及七公秉之漁船用柴油予「閩長漁
    四０五一號」及「閩長漁四０五二號」二艘大陸籍漁船，並由丁○○、己○○、
    丙○○及乙○○等人負責拉接油管，抽取上開柴油至前揭大陸籍漁船後，再由戊○○向前開大陸籍漁船人員收取十二萬五千元及人民幣九千六百元，藉此獲取差
    價利益，所得差價利益則由戊○○先分得一半，其餘一半由戊○○、丁○○、己○○、乙○○及丙○○等五人均分。嗣於同日上午十一時四十分許，在上開地點
    為行政院海岸巡防署海洋巡防總局第一海巡隊員警查獲，並自戊○○、丁○○及
    許及榮等人處扣得上開銷售柴油所得款及大陸地區行動電話ＳＩＭ二張。因認戊○○、己○○、丁○○、乙○○、丙○○等五人均涉犯能源管理法第二十條之一
    之未經許可而銷售柴油罪嫌云云。
二、按犯罪後之法律已廢止其刑罰者，應諭知免訴之判決，刑事訴訟法第三百零二條
    第四款定有明文。再石油及其產品依能源管理法第二條第一款規定，為能源管理
    法所策之能源；又九十年十月十一日經總統公布同年月十三日生效之石油管理法
    第五十五條規定，自石油管理法施行之日起，有關石油之管理，應適用石油管理
    法規定。次按依石油管理法第十七條第一項前段、第二項規定，經營汽油之零售
    業務者，應設置加油站，經營加油站業務者，應向直轄市、縣（市）主管機關申
    請核准設站；設站完成並經直轄市、縣（市）主管機關審查合格，報請中央主管
    機關核發加油站經營許可執照後，始得營業；違反上開規定，經營汽油零售業者
    ，依同法第四十條第一項第二款規定，處新台幣一百萬元以上五百萬元以下罰鍰
    ；而依同法第二條規定，柴油乃石油製品，亦為石油。
三、依上開規定，可知自九十年十月十三日起，經營柴油銷售業務者，除有致生公共
    危險，應依石油管理法第四十條第三項規定，仍處以刑罰外，已由應依能源管理
    法第二十條之一規定刑罰，改為應依石油管理法第四十條第一項第二款規定處以
    行政罰鍰，即已廢止刑罰規定。
四、經查，公訴人係起訴被告等在澎湖縣馬公市購買行政院農業委員會補助之漁船用
    柴油七萬八千七百公升後，越數日報關出海，在公海上將部分柴油出售與大陸籍
    漁船賺取差價牟利，則其銷售柴油之地點係在公海上，其售油之方法係由「財富
    一號」漁船拉接油管抽取柴油至大陸籍漁船，並無致生公共危險之情形，即無適
    用石油管理法第四十條第三項之餘地，依首揭說明，即應諭知免訴之判決。
五、公訴人並未就被告等人詐欺得利之犯行起訴，起訴事實亦未及被告等有詐欺得
    利之行為，乃原審逕認被告等有詐欺得利之犯行，並以該詐欺得利之犯行，雖未
    經起訴，因與違反能源管理法之犯行，有方法結果之牽連關係，屬裁判上一罪，
    為起訴效所及，自得併予審理，遂從一重依詐欺得利罪處斷，茲被告等被訴違反
    能源管理法部分既應為免訴之判決，則公訴人未起訴之詐欺得利罪部分，即無因
    牽連關係而一併審究之餘地，則原審未及適用石油管理法，而認被告等違反能源
    管理法第二十條之一之規定，依牽連關係，從一重之詐欺得利罪論處，自有未洽
    ；檢察官上訴執此指摘原判決此部分不當，非無理由，應由本院將原判決此部分
    及定執行刑撤銷，諭知被告等被訴違反能源管理法部分免訴，以符法制。
據上論結，應依刑事訴訟法第三百六十八條、第三百六十九條第一項前段、第三百六
十四條、第三百零二條第四款，判決如主文。
本案經檢察官董明甲到庭執行職務。
中    華    民    國     九十一     年       二       月     二十六     日
                              臺灣高等法院高雄分院刑事第四庭
                                  審判長法官  蕭權閔
                                        法官  李嘉興
                                        法官  陳吉雄
右甲本證明與原本無異。
不得上訴。
                                      書記官  沈有進
中    華    民    國     九十一     年       三       月      四        日
附錄：本判決論罪科刑法條：
台灣地區與大陸地區人民關係條例第八十條第一項
中華民國船舶、航空器或其他運輸工具所有人、營運人或船長、機長、其他運輸工具
駕駛人違反第二十八條第一項規定或違反第二十八條之一第一項規定或臺灣地區人民
違反第二十八條之一第二項規定者，處三年以下有期徒刑、拘役或科或併科新臺幣一
百萬元以上一千五百萬元以下罰金。但行為係出於中華民國船舶、航空器或其他運輸
工具之船長或機長或駕駛人自行決定者，處罰船長或機長或駕駛人。
前項中華民國船舶、航空器或其他運輸工具之所有人或營運人為法人者，除處罰行
  為人外，對該法人並科以前項所定之罰金。但法人之代表人對於違反之發生，已盡
  力為防止之行為者，不在此限。
刑法第七條之規定，對於第一項臺灣地區人民在中華民國領域外私行運送大陸地區
  人民前往臺灣地區及大陸地區以外之國家或地區者，不適用之。
第一項情形，主管機關得處該中華民國船舶、航空器或其他運輸工具一定期間之停
  航，或註銷、撤銷其有關證照，並得停止或撤銷該船長、機長或駕駛人之執業證照
  或資格。
                                                                        Ｆ
